【裁判字號】    97,台上,3372
【裁判日期】    970717
【裁判案由】    違反槍砲彈藥刀械管制條例
【裁判全文】
最高法院刑事判決            九十七年度台上字第三三七二號
上  訴  人  甲○○
選任辯護人  張庭禎律師
上列上訴人因違反槍砲彈藥刀械管制條例案件，不服台灣高等法
院台中分院中華民國九十四年三月三十一日第二審判決（九十三
年度上訴字第一０九五號，起訴案號：台灣南投地方法院檢察署
九十三年度偵字第二五二、六三三、七四九號），提起上訴，本
院判決如下：
    主  文
原判決撤銷，發回台灣高等法院台中分院。
    理  由
本件原判決認定上訴人甲○○有其事實欄所載之犯行，因而撤銷
第一審對於甲○○科刑部分之判決，改判仍論其以共同未經許可
，寄藏可發射子彈具有殺傷力之改造手槍罪，量處有期徒刑一年
，併科罰金新台幣三萬元，且諭知罰金如易服勞役之折算標準及
相關之從刑；固非無見。
惟查：(一)、原判決認定周峻弘於民國九十二年十二月二十七日晚
間，將其所持有尚未販出之如原判決附表編號一至三所示改造手
槍三把攜往台中市○○路交予知情具有犯意聯絡之柯宇威代為寄
藏；另柯宇威與上訴人於九十二年十二月三十一日晚上二十二時
，共同將原判決附表編號二至三所示之改造手槍攜往彰化縣鹿港
鎮○○路九一號保聖宮內藏放、保管等情。但對前開改造手槍是
否可發射金屬或子彈而具有殺傷力之事實未為明確之認定，且周
峻弘係因販賣而持有前開槍枝，原判決所謂柯宇威「知情具有犯
意聯絡」是否指柯宇威與周峻弘有販賣前開槍枝之犯意聯絡？若
然，則柯宇威似與周峻弘成立販賣前開槍枝之共同正犯，能否再
與上訴人成立寄藏該槍枝之共同正犯，尚非無疑。原審未予究明
釐清而於判決內為明確之記載，自不足資為適用法律論處上訴人
前開罪刑之依據，並有理由欠備之違背法令。又原判決未認定上
訴人對於柯宇威受周峻弘寄藏前開槍枝之事是否知情，亦未敘明
憑以認定上訴人與柯宇威有寄藏前開槍枝犯意聯絡之依據及理由
，同有理由不備之可議。(二)、上訴人於原審辯稱其於警詢中之自
白，非出於任意性，不得作為論罪之依據等語。原審依聲請勘驗
警詢錄影帶結果：畫面顯示上訴人坐在二位警員中間，右邊警員
一邊拿著紙念著一邊與上訴人交談，並看著電腦螢幕幫忙左邊的
警員整理筆錄，左邊警員負責輸入電腦，上訴人看著電腦螢幕並
無回答；製作筆錄非採一問一答方式等情，有原審準備程序筆錄
在卷可稽（見原審卷(一)第一三七頁）。證人馮勝雄於原審作證時
經詰問證稱：「（問：請陳述當天被告與阿龍於警局接受警詢的
情形？）當時感覺滿匆忙的，他們兩人彼此有看對方的筆錄，他
們有在交談但內容我不清楚。（問：在警詢時被告按指印時很匆
忙，你是否有看到？）有，因當晚九點多要送去看守所要來不及
，所以當時有點亂。（問：是否有聽到警察要被告他們自白？）
警察有給他們看筆錄，要他們所講的與筆錄要相符。」等語。如
果無訛，警詢筆錄之內容，是否出於上訴人任意性之陳述，尚非
無疑。實情如何？原判決未詳予勾稽釐清，論述明白，遽認上訴
人所述與筆錄相符，並無任何出於強暴、脅迫或利誘之情事，無
從以馮勝雄之證述，否定上訴人筆錄之真實性，而為上訴人不利
之認定，亦嫌速斷。(三)、有罪之判決書，對被告有利之證據不採
納者，應說明其理由，為刑事訴訟法第三百十條第二款所明定。
故有罪判決書對於被告有利之證據，如不加採納，必須說明其不
予採納之理由，否則即難謂無判決不備理由之違誤。是事實審法
院應於審判期日就被告否認犯罪所為有利之辯解事項與證據，予
以調查，而於有罪判決理由內予以論明，否則率行判決，即屬於
法有違。上訴人否認有前開犯行，於原審提出和信電信股份有限
公司通話明細影本一份，辯稱其曾於九十二年十二月三十一日二
十一時四十分許與柯宇威以手機通話，有該通話明細可證，茍其
與柯宇威共同由台中市○○路住處，將前開改造手槍於當日晚上
二十二時許，攜至彰化縣鹿港鎮○○路保聖宮內藏放，則在當晚
九時四十分許其與柯宇威二人應同在車上，當無以電話聯絡之必
要，足證其警詢所稱伊跟柯宇威於同日晚上十時許將槍枝拿到鹿
港保聖宮藏放之自白非真實，不得採為論罪之證據等語（見原審
卷(一)第一八四頁）。實情如何？原審未予調查釐清論述明白，亦
有理由不備之違法。(四)、採為判決基礎之證據資料，必須經過調
查程序，而顯出於審判庭者，始與直接審理主義符合，否則其所
踐行之訴訟程序，即屬違背法令。又審判期日之訴訟程序，專以
審判筆錄為證，刑事訴訟法第四十七條定有明文。是事實審法院
，必需踐行法定調查程序，須已顯出於審判庭經調查之證據，始
得採為判決之基礎，從而採為判決基礎之證據，是否已踐行上開
調查程序，自以審判筆錄之記載為其準據。原判決採扣案如其附
表編號二、三所示之改造手槍二把為論處上訴人罪刑之重要證據
，並於主文內諭知沒收，但依原審審判筆錄之記載，審判長僅於
審判期日訊問上訴人「對於附表二、三所示之具殺傷力改造手槍
二把（筆錄記載改造手槍四把、子彈六顆）有何意見？」，而未
依刑事訴訟法第一百六十四條之規定，踐行調查程序向當事人、
辯護人提示該槍枝使其辨認，而給予辯解之機會，即採為認定上
訴人犯罪之重要證據，不但與直接審理法則有違，且有應於審判
期日調查之證據而未予調查之違誤。上訴意旨指摘原判決不當，
尚非全無理由，應認有撤銷原判決發回更審之原因。
據上論結，應依刑事訴訟法第三百九十七條、第四百零一條，判
決如主文。
中    華    民    國  九十七  年    七    月   十七   日
                      最高法院刑事第九庭
                          審判長法官  洪  文  章
                                法官  王  居  財
                                法官  郭  毓  洲
                                法官  黃  梅  月
                                法官  邱  同  印
      本件正本證明與原本無異
                                      書  記  官
中    華    民    國  九十七  年    七    月  二十二  日
                                                      Ｑ


司法院資訊處製作；財團法人民間司法改革基金會備份。
